【裁判字號】    99,訴,413
【裁判日期】    990809
【裁判案由】    毒品危害防制條例
【裁判全文】
臺灣高雄地方法院刑事判決               99年度訴字第413號
公  訴  人  臺灣高雄地方法院檢察署檢察官
被      告  丙○○
選任辯護人  柳聰賢律師
被      告  戊○○
義務辯護人  陳新三律師
被      告  庚○○
上列被告因違反毒品危害防制條例等案件，經檢察官提起公訴（
98年度偵字第17936 號、第20919 號），本院判決如下：
    主  文
丙○○犯販賣第二級毒品罪，累犯，處有期徒刑柒年拾月；扣案
之電子磅秤壹台沒收之，未扣案之販毒所得新臺幣伍佰元沒收之
，如全部或一部不能沒收時，以其財產抵償之。又犯販賣第二級
毒品罪，累犯，處有期徒刑捌年；扣案之甲基安非他命壹包（檢
驗後毛重參點玖柒貳公克，含包裝袋壹只）沒收銷燬之，扣案之
電子磅秤壹台沒收之，未扣案之販毒所得新臺幣壹仟元沒收之，
如全部或一部不能沒收時，以其財產抵償之。應執行有期徒刑拾
伍年；扣案之甲基安非他命壹包（檢驗後毛重參點玖柒貳公克，
含包裝袋壹只）沒收銷燬之，扣案之電子磅秤壹台沒收之，未扣
案之販毒所得新臺幣壹仟伍佰元沒收之，如全部或一部不能沒收
時，以其財產抵償之。其餘被訴販賣第二級毒品部分，無罪。
戊○○犯販賣第一級毒品罪，累犯，處有期徒刑拾陸年陸月；未
扣案之販毒所得新臺幣壹仟元沒收之，如全部或一部不能沒收時
，以其財產抵償之。其餘被訴販賣第一級毒品部分，無罪。
庚○○犯妨害公務執行罪，累犯，處拘役伍拾伍日，如易科罰金
，以新臺幣壹仟元折算壹日。
    事  實
一、丙○○前因肅清煙毒條例案件，經臺灣高等法院高雄分院以
    86年度上訴字第2459號判處有期徒刑3 年6 月、5 月，應執
    行有期徒刑3 年8 月確定；另因違反電信法、偽造文書案件
    ，經本院以86年度訴字第2985號、87年度訴字第2057號分別
    判處有期徒刑4 月、4 月確定，上開各罪與前案經撤銷假釋
    之殘刑3 年4 月10日接續執行，於民國93年5 月26日縮短刑
    期假釋出監，惟又遭撤銷假釋，於95年7 月3 日入監執行上
    述殘刑1 年11月9 日，於96年7 月16日因減刑後期滿執行完
    畢。戊○○前因搶奪案件，經本院以89年度訴字第2544號判
    決判處有期徒刑4 年確定；又因搶奪、竊盜及施用毒品等案
    件，分別經臺灣屏東地方法院以90年度訴字第919 號判決判
    處有期徒刑1 年、8 月，及本院以91年度訴字第735 號判決
    判處有期徒刑10月確定，嗣經減刑並合併定應執行有期徒刑
    1 年2 月確定，與前述有期徒刑4 年接續執行，於96年2 月
    2 日縮短刑期假釋出監，並於96年6 月4 日縮刑期滿，因假
    釋未經撤銷而視為執行完畢。庚○○前因施用毒品案件，經
    本院以93年度訴字第1730號判決判處應執行有期徒刑9 月確
    定，又因施用毒品、竊盜案件，經本院分別以93年度訴字第
    2888號、94年度簡字第2734號判決判處有期徒刑9 月、5 月
    、6 月確定，嗣經合併定應執行有期徒刑1 年5 月確定，上
    開各罪接續執行，於95年8 月16日縮短刑期假釋出監，並於
    95年12月31日縮刑期滿，因假釋未經撤銷而視為執行完畢，
    詎均不知悔改。丙○○、戊○○明知甲基安非他命、海洛因
    分係毒品危害防制條例第2 條第2 項第2 款、第1 款所列之
    第二級、第一級毒品，未經許可不得持有及販賣，丙○○竟
    意圖營利，基於販賣第二級毒品甲基安非他命之犯意，以行
    動電話0000000000號作為對外聯絡方式，於附表一編號1 、
    2 所列時、地、數量及價金，販賣第二級毒品甲基安非他命
    與乙○○共2 次。另戊○○亦意圖營利，基於販賣第一級毒
    品海洛因之犯意，以行動電話0000000000號作為對外聯絡方
    式，於附表二所列時、地、數量及價金，販賣第一級毒品海
    洛因與丁○○1 次。嗣庚○○於98年6 月12日16時許，駕駛
    車牌號碼8259-MG 之休旅車（俗稱：CR-V）前往高雄市左營
    區榮民總醫院搭載丙○○後，再前往高雄市三民區陽明國中
    附近搭載戊○○，由丙○○乘坐該車前方乘客座、戊○○乘
    坐在後方第二排乘客座，3 人於同日40分許抵達丙○○位於
    高雄市○○區○○路1168號住處樓下時，為在場埋伏之高雄
    縣政府警察局鳳山分局員警及海巡署高雄市機動查緝隊隊員
    上前盤查，庚○○察覺車輛後方有警員及查緝員上前攔查，
    為逃避警方查緝，竟基於妨害公務之犯意，駕駛上開CR-V休
    旅車衝撞執法人員而逃逸，經警在後緊接追逐，庚○○因不
    諳路況而駛入死巷，竟倒車衝撞海巡署高雄市機動查緝隊隊
    員所駕駛之車號5415-XJ 銀色公務車，導致該部公務車車頭
    毀損，後經警持配槍對空鳴槍，再朝庚○○所駕駛之上開休
    旅車輪胎射擊，方迫使庚○○將該車停駛，為警上前逮捕庚○○及丙○○，戊○○則趁隙自前揭休旅車之前方乘客座下
    車逃逸。之後則在丙○○身上查獲其所有供秤重分裝用之電
    子磅秤1 台、第二級甲基安非他命1 包（檢驗前毛重3.982
    公克，檢驗後毛重3.972 公克）；戊○○則乘隙逃跑，嗣於
    98年7 月6 日15時20分許，在高雄市三民區○○○路與建工
    路口「萊爾富超商內」，因另案遭通緝經警逮捕到案。
二、案經行政院海岸巡防署南部地區巡防局移送暨高雄縣政府警
    察局鳳山分局報告臺灣高雄地方法院檢察署檢察官偵查起訴
    。
    理  由
壹、證據能力部分：
一、證人乙○○於警詢之陳述：
    按被告以外之人於審判中所在不明而無法傳喚或傳喚不到者
    ，其於司法警察官或司法警察調查中所為之陳述，經證明具
    有可信之特別情況，且為證明犯罪事實之存否所必要者，得
    為證據，刑事訴訟法第159 條之3 定有明文。本件證人乙○○於本院審理中經合法傳喚無故不到庭，且經拘提無著，有
    送達證書、拘票、高雄縣政府警察局仁武分局99年5 月28日
    函暨報告書、屏東縣政府警察局屏東分局99年6 月4 日函附
    卷可查（本院訴字卷第100 、101 、235 ～239 頁），所在
    不明而傳、拘不到。本院以其於警詢中所為之陳述，因未與
    被告丙○○同庭接受訊問，而無人情壓力，且未受外界之污
    染，所述情節核與通訊監察譯文內容相符，應認證人乙○○
    於警詢中所為之陳述，具有可信之特別情況，且其陳述為證
    明犯罪事實之存否所必要，依法得為證據。
二、證人乙○○於偵訊之陳述：
    按刑事訴訟法第159 條之1 第2 項所稱被告以外之人於偵查
    中向檢察官所為之陳述得為證據，立法者係以刑事訴訟法規
    定檢察官代表國家偵查犯罪、實施公訴，依法有訊問被告、
    證人、鑑定人之權，且實務運作時，偵查中檢察官向被告以
    外之人所取得之陳述，原則上均能遵守法律規定，不致違法
    取供，其可信性甚高，為兼顧理論與實務，而對被告以外之
    人於偵查中向檢察官所為之陳述，除顯有不可信之情況者外
    ，得為證據，最高法院95年度台上字第6675號判決意旨參照
    。本件證人乙○○於偵查中所為之陳述，性質上雖屬傳聞證
    據，惟被告丙○○及辯護人均未提及檢察官在偵查時有何不
    法取供之情形，亦無證據顯示證人乙○○偵訊之陳述係遭受
    強暴、脅迫、詐欺、利誘等外力干擾情形，或在影響其心理
    狀況致妨礙其自由陳述等顯不可信之情況下所為，且無顯有
    不可信之情況，是應認證人乙○○於偵查中經具結所為之陳
    述，應具證據能力。
三、0000000000號、0000000000號行動電話之通訊監察譯文：
    被告丙○○0000000000號行動電話、被告戊○○0000000000
    號行動電話之通訊監察錄音，係偵查犯罪機關依法定程序實
    施監聽所得（參卷附通訊監察書），而通訊監察譯文，雖為
    偵查犯罪機關單方面製作，但經本院當庭勘驗該通訊監察錄
    音光碟並製作勘驗筆錄（見本院訴字卷第80～81、128 ～
    129 頁），踐行調查證據之程序，被告丙○○、戊○○均供
    承監聽譯文確實為其等之通話內容無訛，辯護人亦不爭執監
    聽譯文內容與監聽之同一性，自得採為認定犯罪事實之基礎
    ，均認有證據能力（最高法院97年度台上字第2023號判決意
    旨足參）。又被告以外之人，於審判外之書面陳述，雖不具
    有刑事訴訟法第159 條之1 至3 所列傳聞法則之例外，然有
    其他於可信之特別情況下所製作之文書，亦得為證據，刑事
    訴訟法第159 條之4 第3 款定有明文。本件0000000000號行
    動電話98年5 月5 日1 時36分之通訊監察譯文（見偵卷一第
    100 頁），雖無通訊監察錄音光碟可供勘驗（見本院訴字卷
    第140 頁），然係警員己○○依據監聽專案，使用監聽器具
    ，讀取存於電腦內之錄音檔，戴上耳機，即時同步照實記載
    ，礙於燒錄通訊監察光碟作業及保存通訊監察光碟時間之限
    制，而無該錄音光碟，然警員己○○與持用0000000000號行
    動電話之人素昧平生，當無誣陷持用人，未依通話內容逐字
    轉譯之可能，業據證人己○○於本院審理中具結並經交互詰
    問明確（見本院訴字卷第190 ～194 頁），是該通通訊監察
    譯文具有可信性與犯罪證明上之必要性，依照上揭說明，亦
    認有證據能力。
四、其他部分：
    按被告以外之人於審判外之陳述，雖不符刑事訴訟法第159
    條之1 至第159 條之4 之規定，而經當事人於審判程序同意
    作為證據，法院審酌該言詞陳述或書面陳述作成時之情況，
    認為適當者，亦得為證據；另當事人、代理人或辯護人於法
    院調查證據時，知有第159 條第1 項不得為證據之情形，而
    未於言詞辯論終結前聲明異議者，視為有前項之同意，刑事
    訴訟法第159 條之5 定有明文。本判決所引用之其他傳聞證
    據（詳下引之證據），均經當事人於本院審理中同意作為證
    據，且於本院調查證據時，對於具有傳聞證據性質之證據，
    已知其內容而未於言詞辯論終結前聲明異議，本院審酌各該
    證據作成之情況，並無違法或不當取證之情形，作為證據均
    屬適當，依上開規定，均有證據能力。
貳、有罪部分：
一、被告丙○○部分：
    訊據被告丙○○對於上揭犯罪事實坦承不諱，並經證人乙○○於警詢、偵查中、證人即承辦警員甲○○於本院審理時證
    述在卷（見偵卷一第96～97、103 ～104 頁，本院訴字卷第
    124 、125 頁），復有海巡署高雄市機動查緝隊搜索扣押筆
    錄、扣押物品目錄表、本院98年度聲監字第889 號通訊監察
    書、0000000000號與0000000000號行動電話通聯之通訊監察
    譯文、本院99年4 月28日、99年5 月31日勘驗筆錄、
    0000000000號申登人資料在卷可稽（見警卷第34～36頁，偵
    卷一第43～46、48頁，本院訴字卷第80～81、195 ～196 頁
    、審訴卷第46頁），足徵被告丙○○之任意性自白與事實相
    符，應堪採信。本案被告丙○○部分事證明確，洵堪認定，
    應依法論科。
二、被告戊○○部分：
    訊據被告戊○○承認有於98年5 月29日交付海洛因與丁○○
    ，並坦承有賣海洛因給丁○○1 次（見本院訴字卷第139 頁
    ），且供稱：前一天（即98年5 月28日）伊自己在車上施用
    海洛因，丁○○有拿去看，他說這東西很漂亮，所以隔天他
    打電話給伊，說要拿像昨天那樣的東西，伊就載他去大寮跟
    伊朋友拿等語（見本院訴字卷第294 、295 頁）。經查：
  (一)證人丁○○於本院審理時證稱：98年5 月29日當天伊有拿錢
    給戊○○，請他幫伊買毒品，戊○○說他有認識的朋友，可
    以先幫伊拿；戊○○先去拿海洛因，因為98年5 月29日當天
    伊錢拿出來時，戊○○也把毒品拿出來，他是在高雄市榮總
    附近將毒品交給伊；當天15時33分許伊與戊○○通完電話後
    ，隔不超過半小時伊就跟戊○○見面，當天從戊○○那邊拿
    到的確實是海洛因，伊有拿1,000 元給戊○○等語（見本院
    訴字卷第132 ～134 、138 ～139 頁），證稱其確實有於98
    年5 月29日15時33分撥打電話給被告戊○○後約半小時內，
    在高雄榮總醫院附近，以1,000 元之價金向被告戊○○購得
    海洛因1 包，被告戊○○亦不否認當日有交付1 包海洛因與
    丁○○，足證證人丁○○上開所述應屬真實，而堪採信。
  (二)本案係因查獲單位監聽0000000000號行動電話，依據該門號
    通聯紀錄及譯文顯示，認為丁○○有向持用0000000000號行
    動電話者購買毒品，故發到案說明書，請丁○○到案說明，
    因而查獲本案等情，業經證人即查獲警員甲○○於本院審理
    時證述明確（見本院訴字卷第122 ～124 頁），復有本院98
    年度聲監字第719 號、98年度聲監續第1193號通訊監察書、
    0000000000號與0000000000號行動電話通聯之通訊監察譯文
    、本院99年5 月10日勘驗筆錄、0000000000號申登人資料附
    卷可憑（見本院審訴卷第47、102 ～105 頁，訴字卷第128
    ～129 頁），益徵被告戊○○上開供述有賣丁○○海洛因乙
    節與事實相符，堪可採信。
  (三)按我國查緝毒品海洛因之施用或販賣一向執法甚嚴，對於販
    賣海洛因者尤科以死刑、無期徒刑之重度刑責，販賣海洛因
    既經政府懸為禁令、嚴加取締，且海洛因物稀價昂，取得不
    易，苟無利可圖，應無甘冒被查緝法辦判處重刑之危險，平
    白無端從事海洛因買賣之工作，是其販入之價格必較其出售
    之價格為低，而有從中賺取買賣差價牟利之意圖及事實，應
    屬合理之認定。又販賣海洛因既係違法行為，當非可公然為
    之，亦無公定價格，且容易分裝、稀釋以增減份量，而每次
    買賣之價量，可能隨時依雙方關係深淺、資力、需求量及對
    行情之認知、來源是否充裕、查緝是否嚴謹、購買者被查獲
    時供述購買對象之可能風險之評估等情形，而異其標準，非
    可一概而論；而買受毒品之人通常亦無法探知販毒者賺取利
    潤幾何，是販賣毒品之利得，除被告坦承犯行或價量俱臻明
    確外，委難察得實情，職是之故，縱未確切查得販賣利得，
    但除別有確切事證，足認係按同一價格轉讓確未牟利者外，
    尚難執此認非法販賣之事證有所不足，致知過坦承者難辭重
    典，飾詞否認者反得逞僥倖，而失情理之平。況參酌證人丁○○於本案審理時證稱其曾在被告戊○○家住了2 、3 個月
    ，知道被告戊○○之經濟狀況，被告戊○○沒有車、很窮等
    語（見本院訴字卷第136 、137 頁），則被告戊○○販入海
    洛因，再轉售丁○○，應可合理認定有從中賺取買賣差價牟
    利，堪認被告戊○○具有營利之意圖甚明。本案事證明確。
    被告戊○○確有上揭販賣海洛因毒品犯行，洵堪認定，應依
    法論科。
三、被告庚○○部分：
    上揭事實，業據被告庚○○於警詢、偵查中均坦承不諱，並
    有海巡署高雄市機動查緝隊搜索扣押筆錄、執行查緝現場及
    車輛毀損照片、車號8259-MG 、5415-XJ 號車籍查詢資料、
    和解書、證明書附卷可稽（見警卷第34、39、40、90～100
    頁，本院審訴字卷第89、90頁），足證被告庚○○之自白與
    事實相符，堪以採信，本案事證明確，被告庚○○上開犯行
    堪以認定，應依法論科。
四、新舊法比較：
    按行為後法律有變更者，適用行為時之法律。但行為後之法
    律有利於行為人者，適用最有利於行為人之法律，刑法第2
    條第1 項定有明文。查本件被告丙○○行為後，有關論罪科
    刑所適用之毒品危害防制條例，其中部分條文業於98年5 月
    20日修正公佈，98年5 月22日起施行，本件被告丙○○犯罪
    後，毒品危害防制條例第4 條已有修正，修正後同條例第4
    條第2 項規定：「製造、運輸、販賣第二級毒品者，處無期
    徒刑或7 年以上有期徒刑，得併科新臺幣1 千萬元以下罰金
    。」與修正前之規定「得併科新臺幣7 百萬元以下罰金。」
    相較，修正前最高金額為7 百萬元，而修正後則係1 千萬元
    ，以修正前之規定有利於被告丙○○，自應適用修正前毒品
    危害防制條例第4 條第2 項之規定。
五、論罪科刑
  (一)按甲基安非他命、海洛因為毒品危害防制條例第2 條第2 項
    第2 款、第1 款所規定之第二級、第一級毒品，不得非法持
    有、販賣。又本件在場埋伏之高雄縣政府警察局鳳山分局員
    警及海巡署高雄市機動查緝隊隊員均屬刑法第10條第2 項所
    稱之公務員，且上開員警在現場有上前盤查被告庚○○等人
    之舉動等情，應屬刑法第135 條之「依法執行職務」甚明。
    是核被告丙○○上開所為，均係犯修正前毒品危害防制條例
    第4 條第2 項之販賣第二級毒品罪；被告戊○○上開所為，
    係犯毒品危害防制條例第4 條第1 項之販賣第一級毒品罪；
    被告庚○○所為，係犯刑法第135 條第1 項妨害公務執行罪
    （依執行查緝現場及車輛毀損照片，上開員警執行職務時所
    駕駛之車號5415-XJ 號銀色自小客車，雖為公務車，然其外
    觀上並無警徽、機關單位等圖樣或字樣，客觀上與一般私人
    車輛無異，難以使人知悉該車為警用車輛，故認被告庚○○
    主觀上並無認識該車屬公務員職務上所掌管之物品，而不該
    當刑法第138 條損壞公務員職務上掌管之物品罪）。被告丙○○販賣而持有甲基安非他命之低度行為，被告戊○○販賣
    而持有海洛因之低度行為，應為販賣之高度行為所吸收，均
    不另論罪。被告丙○○上開所犯2 次販賣第二級毒品罪間，
    犯意各別、行為互殊，應予分論併罰。又被告丙○○、戊○○、庚○○前有犯罪事實欄所載之前科紀錄，有其等臺灣高
    等法院被告前案紀錄表在卷可考，其等於5 年內故意再犯本
    案有期徒刑以上之各罪，均為累犯，俱應依刑法第47條第1
    項加重其刑（被告戊○○法定刑死刑、無期徒刑部分，依法
    不得加重）。
  (二)按毒品危害防制條例制定之目的，係為防制毒品危害，維護
    國民身心健康，而有關販賣第一級毒品罪責部分，則處以死
    刑或無期徒刑之重刑：然若未分別行為人販賣第一級毒品之
    數量、次數、獲利金額及所造成之危害，一律處以死刑或無
    期徒刑之重刑，自非罰其所當罰之刑事政策目的，亦非阻絕
    毒害之唯一方法。查被告戊○○於本次經警查獲時所販入之
    第一級毒品，賣出次數為1 次，實際取得犯罪所得為1,000
    元，所販賣之第一級毒品數量甚微，且販出1 次即為警查獲
    ，衡之毒品危害防制條例第4 條第1 項法定本刑為死刑、無
    期徒刑，倘與大量販賣毒品者相比，若處以被告戊○○該法
    定最輕本刑無期徒刑，猶嫌過重，難謂符合罪刑相當性及比
    例原則，是被告戊○○前開犯罪情狀相較於法定之重刑，在
    客觀上情節尚可認顯可憫恕，爰依刑法第59條之規定，就被
    告戊○○所犯販賣第一級毒品罪予以酌量減輕其刑，並先加
    後減之（死刑、無期徒刑部分只減輕）。
  (三)爰審酌被告丙○○、戊○○明知甲基安非他命、海洛因均為
    毒品，使用容易成癮，濫行施用，非但對施用者身心造成傷
    害，且多有施用致死之案例，而因其成癮性，常使施用者經
    濟地位發生實質改變而處於劣勢，殘害國民身心健康，足使
    社會施用毒品人口增加，而相對提高社會負成本，減損勞動
    生產力，影響社會層面至深且鉅，為國家嚴格查禁之違禁物
    ，為牟私利仍加以販賣，及其交易之次數、價金，被告庚○○於員警上前盤查時，未配合查緝，反駕車逃逸，並衝撞員
    警所駕駛之車輛，公然藐視員警正當行使之公權力，行為誠
    值非議；惟念及被告丙○○犯後終能自白犯行，被告戊○○
    亦坦承交付海洛因並收取價金之犯行，態度均可，被告庚○○自白犯行，並與員警達成和解，賠償車損，有和解書及證
    明書在卷可憑（見本院審訴字卷第89、90頁），並考量被告
    3 人犯罪之目的、動機等一切情狀，分別量處如主文所示之
    刑，並就被告丙○○部分合併定其應執行之刑，就被告庚○○部分定易科罰金之折算標準，以資儆懲。
  (四)扣案被告丙○○持有之甲基安非他命1 包（檢驗前毛重
    3.982 公克，檢驗後毛重3.972 公克），有高雄市立凱旋醫
    院98年7 月27日濫用藥物成品檢驗鑑定書附卷可考（見偵卷
    一第31頁），係屬毒品危害防制條例第2 條第2 項第2 款所
    規定之第二級毒品，且屬違禁物，爰依毒品危害防制條例第
    18條第1 項前段之規定，不問屬於犯人與否，沒收銷燬之，
    並於被告丙○○98年5 月21日販賣第二級毒品之罪刑項下宣
    告之，而包裝上開毒品之包裝袋，因其上殘留之毒品難以析
    離（上開鑑定書載明白色結晶潮解倒不出來），且無析離之
    實益與必要，應視同毒品，併予沒收銷燬之；至因鑑定耗損
    部分之毒品，因已滅失不存在，自無庸諭知沒收銷燬。扣案
    被告丙○○所有之電子磅秤1 台，應係用於秤量毒品所用之
    物，被告供稱僅係施用毒品所用之物，不足採信，而屬供被
    告丙○○販賣第二級毒品犯罪所用之物，且為被告丙○○所
    有，應依毒品危害防制條例第19條第1 項之規定，並於被告
    丙○○2 次販賣第二級毒品罪刑項下均宣告沒收。未扣案之
    被告丙○○販毒所得500 元、1,000 元，被告丙○○雖辯稱
    尚未收取，然毒品交易為政府嚴加取締之行為，衡情應為銀
    貨兩訖之交易，賣方於交付毒品之際即會向買方收取價金，
    以保障自身權益，是被告丙○○所辯顯屬無稽，而難採信，
    應認被告丙○○每次皆有收取乙○○購買甲基安非他命之價
    金，而屬被告丙○○販賣第二級毒品犯罪所得之物，均應依
    毒品危害防制條例第19條第1 項之規定，分別於被告丙○○
    販賣第二級毒品之罪刑項下宣告沒收，如全部或一部不能沒
    收時，以其財產抵償之。未扣案之被告戊○○販毒所得
    1,000 元，屬其販賣第一級毒品犯罪所得之物，應依毒品危
    害防制條例第19條第1 項之規定在被告戊○○罪刑項下宣告
    沒收，如全部或一部不能沒收時，以其財產抵償之。
  (五)被告丙○○持用之0000000000號行動電話1 支（含SIM 卡）
    、被告戊○○持用之0000000000號行動電話1 支（含SIM 卡
    ），均係用以聯絡販毒事宜，惟均未扣案，且非被告丙○○
    、戊○○所有，亦不知去處，業據被告2 人供稱在卷（見本
    院訴字卷第295 頁），為免日後執行困難，爰不予宣告沒收
    。至其餘扣案之物品（咖啡色背包1 個、第一級毒品海洛因
    2 小包〈分別淨重3.16公克、0.12公克〉、未含有毒品成分
    之粉末一罐〈淨重35.81 公克、空包裝重46.88 公克〉、注
    射針筒7 支、夾鏈袋1 大包、甲基安非他命吸食器3 組、壓
    模器1 組），為被告丙○○日常所用或施用毒品所用之物，
    要與其前開販賣第二級毒品犯行無關，爰均不為沒收銷燬或
    沒收之宣告，附此敘明。
  (六)末按法院認為應科拘役、罰金或應諭知免刑或無罪之案件，
    被告經合法傳喚無正當理由不到庭者，得不待其陳述逕行判
    決，刑事訴訟法第306 條定有明文。本件被告庚○○經合法
    傳喚無正當理由未到庭，本院認其所犯之罪應科以拘役，爰
    依上開規定，不待被告庚○○到庭陳述，逕為一造辯論判決
    ，併此指明。
參、無罪部分：
一、公訴意旨另以：被告丙○○意圖營利，基於販賣第二級毒品
    甲基安非他命之犯意，以行動電話0000000000號作為對外聯
    絡方式，於98年5 月5 日1 時41分許，在高雄市○○區○○
    路與華夏路附近（靠近高雄縣仁武鄉）之7-11超商，販賣數
    量不詳之第二級毒品甲基安非他命3,000 元與乙○○1 次；
    另被告戊○○意圖營利，基於販賣第一級毒品海洛因之犯意
    ，以行動電話0000000000號作為對外聯絡方式，於98年5 月
    28日下午某時許，在高雄市左營區榮民總醫院附近，販賣數
    量不詳之第一級毒品海洛因1,000 元與丁○○1 次。因認被
    告丙○○此部分涉犯毒品危害防制條第第4 條第2 項之販賣
    第二級毒品罪嫌，被告戊○○此部分涉犯毒品危害防制條第
    第4 條第1 項之販賣第一級毒品罪嫌等語。
二、按犯罪事實應依證據認定之，無證據不得認定犯罪事實；不
    能證明被告犯罪者，應諭知無罪之判決，刑事訴訟法第154
    條第2 項、同法第301 條第1 項前段分別定有明文。次按認
    定不利於被告之事實，須依積極證據，苟積極證據不足為不
    利於被告事實之認定時，即應為有利於被告之認定；又事實
    之認定，應憑證據，如未能發現相當證據，或證據不足以證
    明，自不能以推測或擬制之方法，以為裁判基礎；而刑事訴
    訟法上所謂認定犯罪事實之積極證據，係指適合於被告犯罪
    事實之認定之積極證據而言，雖不以直接證據為限，間接證
    據亦包括在內；然而無論直接或間接證據，其為訴訟上之證
    明，須達於通常一般之人均不致有所懷疑，而得確信其為真
    實之程度者，始得據為有罪之認定，倘其證明尚未達到此一
    程度，而有合理之懷疑存在時，致使無從形成有罪之確信，
    根據「罪證有疑，利於被告」之證據法則，即不得遽為不利
    被告之認定（最高法院30年上字第816 號、29年上字第3105
    號、40年台上字第86號及76年台上字第4986號判例意旨參照
    ）。
三、公訴人認被告丙○○、戊○○涉犯前揭罪嫌，無非以：證人
    乙○○、丁○○於警詢、偵查中之證述，0000000000號行動
    電話通訊監察譯文等資為論據。訊據被告丙○○、戊○○均
    堅決否認有此部分犯行，被告丙○○辯稱：98年5 月5 日該
    次與伊無關，這次伊真的沒有賣毒品給乙○○等語（見本院
    訴字卷第290 、294 頁）；被告戊○○則辯稱：98年5 月28
    日伊沒有幫丁○○拿毒品，也沒有賣給他，他只有看到伊在
    吸食而已，伊只有幫丁○○拿過1 次海洛因等語（見本院訴
    字卷第290 、294 頁）。經查：
  (一)被告丙○○部分：
  1.證人乙○○於警詢、偵查中雖均證稱有於98年5 月5 日向被
    告丙○○購買3,000 元之甲基安非他命，「3 張」是指伊要
    以3,000 元向丙○○買甲基安非他命等語（見偵卷一第96～
    97、104 頁），然其於偵查中證稱：伊於98年5 月5 日1 時
    36分許，是以其0000000000號門號撥打0000000000號向丙○○購買甲基安非他命等語（見偵卷一第104 頁），惟卷附之
    98年5 月5 日通訊監察譯文，證人乙○○於上開時間係持用
    0000000000號行動電話撥打0000000000號行動電話，而非被
    告丙○○持用之0000000000號行動電話，有上開通訊監察譯
    文在卷可參（見偵卷一第100 頁），顯與其之後於附表一所
    示時間係撥打0000000000號行動電話向被告丙○○購買甲基
    安非他命乙情不符，是證人乙○○上開證述是否與事實相符
    ，即非無疑。
  2.上開98年5 月5 日1 時36分之通訊監察譯文，證人甲○○證
    稱查無該通電話之通聯紀錄可供函送，且經本院勘驗確實無
    此通譯文之通訊監察光碟可供勘驗（見本院訴字卷第140 頁
    ），證人即本案現譯警員己○○於本院審理中證述此通通訊
    內容確實依照錄音檔逐字製作，而認係依照通訊監察對象所
    監聽之內容逐字製作，其譯文內容之真實性應堪認定。然證
    人甲○○於本院審理時證稱：伊主辦此案件，此為針對綽號
    「阿國」之人有關販毒之案件，執行監聽的有0000000000號
    、0000000000號2 支門號；在現譯機台負責監聽的人員有向
    伊反應，說這2 支門號都會有2 個不同人交換接聽使用；所
    以不能特定「阿國」是使用哪支門號或「阿國」是誰；伊等
    不曉得0000000000號接聽電話的人是否真的叫「阿國」，只
    知道接聽電話時，對方會稱其為「阿國」等語（見本院訴字
    卷第119 、122 頁），而證明持用0000000000號之人非僅一
    人，但無法特定使用0000000000號之人究為何人，是難以認
    定被告丙○○有持用0000000000號行動電話。又被告丙○○
    堅決否認有持用0000000000號行動電話，而0000000000號行
    動電話為被告戊○○之友人「阿宏」借其使用等情，業據被
    告戊○○供陳在卷（見本院訴字卷第295 頁），故被告丙○○有無持用0000000000號行動電話，而於98年5 月5 日1 時
    36分許接獲證人乙○○之電話，並販賣第二級毒品甲基安非
    他命與乙○○，非無疑問。此外，亦查無其他證據資料可資
    佐證被告丙○○涉有此部分犯行，自無從憑公訴人上開所舉
    之證據遽認被告丙○○有此次販賣第二級毒品之犯行。
  (二)被告戊○○部分：
  1.證人丁○○於本院審理時證稱：98年5 月29日伊打電話跟戊○○說要跟昨天一樣那個，是指戊○○98年5 月28日在車上
    施打海洛因；伊前一天有去找戊○○，看到他在高雄市左營
    區榮民總醫院附近車上施打毒品，伊問戊○○他的毒品來源
    ，他說是去向別人拿的，拿1 張；隔天伊要去找戊○○，就
    請他幫伊拿跟昨天一樣的東西；伊只請戊○○幫伊買1 次毒
    品；伊於警詢及偵查中證稱98年5 月28日回高雄時，有以
    1,000 元向戊○○買海洛因，是因為伊98年12月2 日晚上6
    時10幾分許在新竹的交流道附近發生車禍，當晚半夜伊回到
    高雄，隔天12月3 日伊去海巡署製作筆錄時，伊那時急著回
    新竹與他人和解，不想拖時間，想要筆錄趕快做一做，且伊
    在當晚7 點許又到新竹交通隊與他人做和解筆錄；當時偵查
    員問伊「你前一天是否有跟戊○○見面？」，伊回答「有」
    ，因為伊認為購買1 次跟2 次都沒差別了，伊承認回答2 次
    是錯的；第1 天伊只是看到戊○○施打毒品，第2 天伊才叫
    戊○○幫伊拿毒品等語（見本院訴字卷第131 ～138 頁），
    雖與其警詢、偵查中所述不符，然證人丁○○業已說明因製
    作筆錄當日急欲去新竹與他人和解，且其確實有於98年5 月
    29日向被告戊○○購買海洛因，為免拖延筆錄製作時間，故
    均予指認，實際上其98年5 月28日並無向被告戊○○購買海
    洛因等情，本院酌以被告戊○○持用之0000000000號行動電
    話與證人丁○○持用之0000000000號行動電話之通話內容，
    於98年5 月29日15時33分許，證人丁○○向被告戊○○稱「
    用跟昨天一樣，1 張啦」，證人丁○○則解釋是因前一天（
    98 年5月28日）看到被告戊○○在車上施用海洛因，遂於翌
    日向被告戊○○購買，所述亦不違背常情，且與被告戊○○
    供述相符，又證人丁○○已具結作證，亦證稱有於98年5 月
    29 日 以1,000 之價金向被告戊○○購買海洛因，信無再犯
    偽證罪責虛偽陳述，是其上開所述，堪予採信，無從為被告
    戊○○有罪之證據。
  2.另參諸被告戊○○持用之0000000000號行動電話與證人丁○○持用之0000000000號行動電話通訊監察譯文（見偵卷二第
    75頁，本院訴字卷第128 ～129 頁），僅可證明被告戊○○
    於98年5 月29日販賣海洛因與丁○○之犯行，尚難佐證被告
    戊○○有於98年5 月28日販賣海洛因與丁○○之犯行，要難
    作為公訴人起訴被告戊○○此部分犯行之補強證據。從而，
    被告戊○○是否確有公訴人所指之上開犯行，要非無疑，揆
    諸前開說明，難認公訴人此部分訴訟上之證明，已達到一般
    之人均不致有所懷疑，而得確信其為真實之程度。是無從僅
    憑證人丁○○於警詢、偵查中上開具有瑕疵之證述，即遽認
    被告戊○○有此部分販賣第一級毒品之犯行。
四、綜上所述，本件公訴人就被告丙○○、戊○○此部分之犯行
    ，所提出之證據，均未達通常一般人均不致有所懷疑，而得
    以確信其為真實之程度，仍有合理懷疑存在。此外，復查無
    其他積極證據足認被告丙○○、戊○○有此部分販賣毒品之
    犯行，揆之首開說明，自應為被告丙○○、戊○○此部分犯
    行無罪之諭知。
據上論斷，應依刑事訴訟法第299 條第1 項前段、第301 條第1
項前段、第306 條，修正前毒品危害防制條例第4 條第2 項，毒
品危害防制條例第4 條第1 項、第18條第1 項前段、第19條第1
項，刑法第11條、第2 條第1 項前段、第135 條第1 項、第47條
第1 項、第59條、第51條第5 款、第41條第1 項，刑法施行法第
1 條之1 ，判決如主文。
本案經檢察官李怡增到庭執行職務。
中    華    民    國    99    年    8     月    9     日
                  刑事第十六庭  審判長法  官  曾逸誠
                                      法  官  林柏壽
                                      法  官  王靖茹
以上正本證明與原本無異。
如不服本判決應於收受送達後10日內向本院提出上訴書狀，並應
敘述具體理由；如未敘述上訴理由者，應於上訴期間屆滿後20日
內向本院補提理由書（均須按他造當事人之人數附繕本）「切勿
逕送上級法院」。
中    華    民    國    99    年    8     月    9     日
                                      書記官  陳鈺甯
附錄本案論罪科刑法條：
《修正前毒品危害防制條例第4 條第2 項》
製造、運輸、販賣第二級毒品者，處無期徒刑或7 年以上有期徒
刑，得併科新臺幣7 百萬元以下罰金。
《毒品危害防制條例第4 條第1 項》
製造、運輸、販賣第一級毒品者，處死刑或無期徒刑；處無期徒
刑者，得併科新臺幣2 千萬元以下罰金。
《中華民國刑法第135 條第1 項》
對於公務員依法執行職務時，施強暴脅迫者，處3 年以下有期徒
刑、拘役或3 百元以下罰金。
附表一：（丙○○部分）
  ┌──┬──────┬────────┬───┬────────┐
  │編號│  販賣時間  │  交 易 地 點   │買受人│販賣之數量及價金│
  │    │            │                │      │（新臺幣）      │
  ├──┼──────┼────────┼───┼────────┤
  │ 1  │98年5 月17日│高雄市三民區民族│乙○○│500 元之甲基安非│
  │    │22時37分許  │路與華夏路附近（│      │他命1 包        │
  │    │            │靠近高雄縣仁武鄉│      │                │
  │    │            │）之7-11超商    │      │                │
  ├──┼──────┼────────┼───┼────────┤
  │ 2  │98年5 月21日│同上            │乙○○│1,000 元之甲基安│
  │    │19時51分許  │                │      │非他命1 包      │
  │    │            │                │      │                │
  └──┴──────┴────────┴───┴────────┘
附表二：（戊○○部分）
  ┌──┬──────┬────────┬───┬────────┐
  │編號│販賣時間    │  交易地點      │買受人│販賣之數量及價金│
  │    │            │                │      │（新臺幣）      │
  ├──┼──────┼────────┼───┼────────┤
  │ 1  │98年5 月29日│高雄市左營區榮民│丁○○│1,000 元之海洛因│
  │    │15時33分許  │總醫院附近      │      │1 包            │
  └──┴──────┴────────┴───┴────────┘

司法院資訊處製作；財團法人民間司法改革基金會備份。
